【裁判字號】    92,訴,1644
【裁判日期】    921006
【裁判案由】    履行契約
【裁判全文】
臺灣板橋地方法院民事判決  九十二年度訴字第一六四四號
    原      告  甲○○
    訴訟代理人  歐宇倫律師
                王嘉斌律師
    被      告  乙○○
右當事人間請求履行契約事件，業於九十二年九月十五日辯論終結，並經本院判決如
左：
    主    文
被告應給付原告新台幣參佰玖拾萬元，及自民國九十二年八月二十日起至清償日止，
按年息百分之五計算之利息。
訴訟費用由被告負擔。
本判決第一項於原告以新台幣壹佰參拾萬元供擔保後，得假執行。
    事    實
甲、原告方面：
一、聲明：求為判決：
（一）被告應給付原告新台幣（下同）三百九十萬元，及自起訴狀繕本送達之翌日起
      至清償日止，按年息百分之五計算之利息。
（二）原告願供擔保，請准宣告假執行。
二、陳述：
（一）緣原告與晶碁生化股份有限公司（下稱晶碁公司）之法定代理人即被告相識。
      因被告表示民國（下同）九十一年底前其公司將興櫃上市，原告乃於九十一年
      八月十六日以每股三十元之價格，向被告購買該公司十三萬股未上市股票，合
      計金額為三百九十萬元。
（二）惟該公司遲未興櫃上市，雙方是於九十二年三月二十六日約定由被告以三百九
      十萬元買回原告所持有之晶碁公司股票十三萬股，並將價金匯入世華商業銀行
      ，戶名陳自創之00－00－000000－0號帳戶內。
（三）然被告卻未依雙方約定履行，雖經原告兩次發函請被告於期限內履行，被告均
      置之不理，原告據被告於九十二年三月二十六日所交付之承諾書，爰提起本件
      訴訟。
三、證據：提出被告之承諾書、原告十三萬股晶碁公司股票集中保管之證明書（以上
          均影本）各乙份、律師函影本二份為證。
乙、被告方面：
一、聲明：求為判決：駁回原告之訴及其假執行之聲請。
二、陳述：
    緣被告為晶碁公司之法定代理人，晶碁公司計劃在香港上市，並非在台灣興櫃上
    市。原告與陳自創係舊識，九十二年三月二十六日係陳某提出承諾書要求被告簽
    名，以讓原告放心；被告始允諾待尋訪合適之投資人會為其換股，並在系爭承諾
    書上簽名。原告持股之承諾書，被告基於善意幫助朋友陳自創，遂在承諾書上簽
    名，並表明找到適當投資人會幫原告換股股；而非允諾買回原告所持股票。
    理  由
一、本件原告起訴主張：原告於九十一年八月十六日以每股三十元之價格，向被告購
    買晶碁公司十三萬股未上市股票，合計金額為三百九十萬元。嗣於九十二年三月
    二十六日，雙方約定由被告於同年五月底前，以三百九十萬元買回原告所持有之
    股票。詎屆期經原告促請被告履行，均未獲置理。爰依兩造前開契約法律關係，
    請求被告應給付原告三百九十萬元，及自起訴狀繕本送達之翌日起至清償日止，
    按年息百分之五計算之利息。被告則以：被告當初係應訴外人陳自創要求在系爭
    承諾書上簽名。本意係為讓原告安心，且待尋得適當之人即會為原告換股。而非
    由被告本人買回原告所持股票云云，資為抗辯。
二、原告主張其於九十一年八月十六日以每股三十元之價格，購入由被告所經營之晶
    碁公司十三萬股未上市股票，合計金額為三百九十萬元。其後兩造於九十二年三
    月二十六日達成協議，約定由被告於同年五月底前，以三百九十萬元買回原告所
    持有之十三萬股晶碁公司股票，被告並簽立承諾書交原告收執。詎被告經原告兩
    次發函促請履行兩造前開約定，均未獲置理之事實，業據提出承諾書、股票集中
    保管之證明書（以上均影本）各乙份及律師函影本二份為證；被告亦不爭原告以
    前述金額購入其所營晶碁公司股票十三萬股，及伊曾簽立系爭承諾書交付被告。
    按私文書經本人或其代理人簽名、蓋章或按指印或有法院或公證人之證者，推定
    為真正，民事訴訟法第三百五十八條第一項著有規定。查依被告不爭之前開承諾
    書記載；「本人乙○○同意於五月底之前，以每股新台幣三十元，購回股東甲○
    ○女士（戶號：１１５３，身分證字號：Ｚ000000000）所持有之晶碁
    生化科技股份有限公司１３００００股之股票，共計新台幣三百九十萬元整。：
    ：乙○○執行長晶碁生化科技股份有限公司」等文，已足認被告同意以前開金額
    買回原告所持前述股票，是原告前開主張，自足信為真實。
三、雖被告抗辯伊係應陳自創要求簽名，承諾書所載非其真意，被告並未同意買回原
    告所持該公司之股票云云。惟按當事人主張有利於己之事實者，就其事實有舉證
    之責任，民事訴訟法第二百七十七條定有明文。又原告對於自己主張之事實已盡
    證明之責，被告對其主張，如抗辯其不實，並提出反對之主張，則被告對其反對
    之主張亦應負證明之責，此為舉證責任分擔之原則，最高法院十八年上字第二八
    五五號判例可資參照。如前所述，原告前揭主張已據其舉證證明為真實，則被告
    為此不實之抗辯，自應由被告負舉證之責。惟被告就此並未舉證以實其說，是伊
    抗辯，自無可採。
四、按當事人互相表示意思一致者，無論其為明示或默示，契約即為成立，民法第一
    百五十三條第一項著有規定。本件原告要求被告買回其所持晶碁公司十三萬股股
    票，既經被告出具承諾書同意買回如前，則兩造契約自已成立。原告主張，要屬
    可採。從而，原告依據契約關係，請求被告應給付原告三百九十萬元，及自起訴
    狀繕本送達之翌日即九十二年八月二十日起至清償日止，按年息百分之五計算之
    利息，於法有據，應予准許。原告陳明願供擔保以代釋明聲請宣告假執行，核無
    不合，爰酌定相當擔保金額，併准予宣告假執行。
五、結論：本件原告之訴為有理由，依民事訴訟法第七十八條、第三百九十條第二項
    ，判決如主文。
中      華      民      國    九十二    年      十      月    六        日
                                臺灣板橋地方法院民事第二庭
~B法      官  林玫君
右為正本係照原本作成
如對本判決上訴，須於判決送達後廿日內向本院提出上訴狀
中      華      民      國    九十二    年      十      月    八        日
~B法院書記官  王政煌


司法院資訊處製作；財團法人民間司法改革基金會備份。
